【裁判字號】    95,易,183
【裁判日期】    951024
【裁判案由】    傷害
【裁判全文】
臺灣板橋地方法院刑事判決               95年度易字第183號
公  訴  人  臺灣板橋地方法院檢察署檢察官
被      告  丁○○
上列被告因傷害案件，經檢察官提起公訴（94年度偵字第21332
號），本院判決如下：
    主  文
丁○○傷害人之身體，處拘役伍拾日，如易科罰金以佰元折算
壹日。
    事  實
一、丁○○與乙○○係兄妹關係，丁○○於民國93年12月17日上
    午10時許，在臺北縣板橋市○○路216 巷2 弄18號住處內，
    因故與乙○○發生爭吵，欲將乙○○逐出家門，竟基於傷害
    之犯意，徒手將坐在客廳沙發上之乙○○拉起、推往門口，
    並以手掐住乙○○頸部，致乙○○受有前頸部瘀傷5 ×1 公
    分、7 ×1 公分、右手上臂瘀傷5 ×2 公分及左手前臂2 ×
    3 公分之傷害。
二、案經乙○○訴由臺北縣政府警察局海山分局報請臺灣板橋地
    方法院檢察署檢察官偵查起訴。
    理  由
一、訊據被告丁○○矢口否認有何傷害犯行，辯稱：當時伊是有
    拉扯，但伊沒有以手掐住乙○○頸部，伊太太甲○○也有在
    場，因為乙○○坐在沙發上伊是有拉她的手，要推她出門，
    當時在拉扯中，但伊並沒有以手掐住乙○○頸部云云。經查
    ：
  (一)上揭犯罪事實業據告訴人乙○○指證綦詳，且有臺北縣立醫
    院出具之驗傷診斷書一件在卷可稽。被告亦坦承當時有徒手
    將坐在客廳沙發上之告訴人拉起、推往門口等拉扯行為，則
    被告對於因為肢體拉扯所可能導致對方於拉扯之際受瘀傷或
    因碰撞而受傷乙節，顯有預見之可能性，被告本此預見，猶
    仍執意為之，即使告訴人因此受傷，亦在所不惜，難謂無傷
    害之故意。
  (二)再者，依證人即被告之母丙○○○於本院審理時亦到庭證稱
    ：我在浴室內就聽到外面大小聲，後來乙○○有進來幫我洗
    澡，我發現她在哭，她的手臂與脖子都紅紅的，我問她發生
    什麼事，她說被告有掐住她的脖子拉她，我也跟著哭，洗好
    之後，乙○○叫我去門口以免再有爭吵受到波及，所以我就
    到門口，乙○○從浴室出來後就在客廳椅子上坐著，我就看
    到且聽到乙○○就與被告有在爭吵，二個人就發生拉扯，被
    告要把乙○○推出去，乙○○她的手與腳就抵住門框，然後
    就摔坐在門口地上，我就聽到她叫的很大聲，我就喊救人，
    被告就把鐵門打開，把神主牌丟向我，我沒有被丟到等語（
    見本院95年8 月15日審判筆錄），亦堪信告訴人指稱其當天
    所受頸部瘀傷係因遭被告以手掐住其頸部所致等情，足可採
    信。至於證人即被告之配偶甲○○於本院審理時到庭雖證稱
    ：我在洗碗時，聽到被告與乙○○在客廳吵架的聲音，剛開
    始我聽不清楚他們說什麼，因為他們說的是台語，聲音很大
    聲，我就走到客廳來，問他們在吵什麼，被告就叫乙○○出
    去，她不出去，因為她坐在沙發上，被告就要拉她出去，我
    就說自己兄妹不要再吵了，有話好好說，之後乙○○就跑到
    浴室，因為我婆婆在浴室洗澡‧‧‧，我出來客廳之後就一
    直待在客廳，沒有看到被告有掐乙○○脖子的動作云云；但
    查，證人甲○○自陳：（問：當時妳在廚房聽到爭吵聲才出
    來，從妳聽到爭吵聲到妳出來，大概有多久？）我記不清楚
    。約有5 分鐘左右等語（見本院95年10月3 日審判筆錄），
    可見證人甲○○並未全程目睹被告與告訴人衝突之過程，殊
    不能僅憑其稱：沒有看到被告有掐乙○○脖子的動作云云，
    即認告訴人指述遭被告以手掐住其頸部乙節非實在。綜上，
    被告所辯應不足取，事證明確，其犯行洵堪認定。
二、被告行為後，刑法施行法已於95年6 月14日增訂第1 條之1
    ，並自95年7 月1 日施行，將刑法分則編所定罰金之貨幣單
    位均改為新臺幣，並將罰金數額分別提高為三十倍或三倍；
    另刑法第33條第5 款關於罰金刑之規定、第41條第1 項關於
    易科罰金折算標準之規定，均已於94年2 月2 日修正公布，
    並同自95年7 月1 日施行。而現行刑法第2 條第1 項規定「
    行為後法律有變更者，適用行為時之法律。但行為後之法律
    有利於行為人者，適用最有利於行為人之法律」，即行為後
    法律有變更者，應為「從舊從輕」之比較，針對刑法修正變
    更之部分，自應就有利或不利於被告之一切相關情狀，綜其
    全部罪刑之結果而為比較，以定其應適用之法律，且一經定
    其應適用之法律後，即需整體適用之，除法有明文外，不得
    任意割裂適用。查：
  (一)刑法分則編各罪所定罰金之貨幣單位原為銀元，且依修正前
    刑法第33條第5 款規定，罰金刑為一銀元以上，而有關罰金
    與罰金倍數之調整及銀元與新臺幣之折算標準，訂有「罰金
    罰鍰提高標準條例」及「現行法規所定貨幣單位折算新臺幣
    條例」，除罰金以一銀元折算三元新臺幣外，並將72年6 月
    26日以前修正之刑法部分條文罰金數額提高為十倍，其後修
    正者則不再提高倍數，亦即刑法分則各罪罰金數額視上開情
    形分別提高為三十倍或三倍；就刑法第277 條第1 項規定而
    言，其罰金部分之法定刑度為「銀元一千元（即新臺幣三萬
    元）以下，銀元一元（即新臺幣三十元）以上」。而95 年7
    月1 日起，修正後刑法第33條第5 款則將罰金刑提高為新臺
    幣一千元以上，並以百元計算之，且因修正後刑法第33條第
    5 款所定罰金貨幣單位已改為新臺幣，乃增訂刑法施行法第
    1 條之1 規定，將刑法分則編各罪所定罰金之貨幣單位亦配
    合修正為新臺幣，並為使刑法分則編各罪所定罰金之最高數
    額與修正前趨於一致，規定將罰金數額提高為三十倍（但72
    年6 月26日至94年1 月7 日新增或修正之條文，就其所定數
    額提高為三倍），就刑法第277 條第1 項規定而言，其罰金
    部分法定刑度已變更為「新臺幣三萬元以下，新臺幣一千元
    以上」，經比較前後規定之刑度，應以修正前之規定對被告
    較為有利。
  (二)修正前刑法第41條第1 項前段規定：「犯最重本刑為五年以
    下有期徒刑以下之刑之罪，而受六個月以下有期徒刑或拘役
    之宣告，因身體、教育、職業、家庭之關係或其他正當事由
    ，執行顯有困難者，得以一元以上三元以下折算一日，易科
    罰金。」，又被告行為時之易科罰金折算標準，修正前罰金
    罰鍰提高標準條例第2 條（現已刪除）規定，就其原定數額
    提高為一百倍折算一日，則本件被告行為時之易科罰金折算
    標準，最高以銀元三百元折算一日，經折算為新臺幣幣值後
    ，為以新臺幣九百元折算為一日。而修正後刑法第41條第1
    項前段規定：「犯最重本刑為五年以下有期徒刑以下之刑之
    罪，而受六個月以下有期徒刑或拘役之宣告者，得以新臺幣
    一千元、二千元或三千元折算一日，易科罰金。」，比較修
    正前後之易科罰金折算標準，以修正前之規定較有利於被告
    。
  (三)經綜合比較新舊法果，應均以舊法（即行為時法）對被告有
    利，自應依刑法第2 條第1 項前段規定，整體適用行為時之
    修正前刑法第41條第1 項前段、修正前罰金罰鍰提高標準條
    例第2 條等規定，合先敘明。
三、核被告所為，係犯刑法第277 條第1 項之傷害罪。爰審酌被
    告之素行狀況、犯罪動機、手段、所生傷害之程度及犯罪後
    態度等一切情狀，量處如主文所示之刑，並依修正前刑法第
    41條第1 項前段及修正前罰金罰鍰提高標準條例第2 條規定
    ，併諭知易科罰金之折算標準。
據上論斷，應依刑事訴訟法第299 條第1 項前段，刑法第2 條第
1 項前段、第277 條第1 項、修正前刑法第41條第1 項前段，罰
金罰鍰提高標準條例第1 條前段、修正前罰金罰鍰提高標準條例
第2 條，判決如主文。
本案經檢察官王聖涵到庭執行職務。
中    華    民    國    95    年    10    月    24    日
                  刑事第十三庭  審判長法  官  戴嘉清
                                      法  官  林晏鵬
                                      法  官  陳信旗
以上正本證明與原本無異
如不服本判決應於送達後10日內向本院提出上訴狀
                                      書記官  林文達
中    華    民    國    95    年    10    月    27    日
附錄本案論罪科刑法條全文：
刑法第277 條
傷害人之身體或健康者，處三年以下有期徒刑，拘役或一千元以
下罰金。
犯前項之罪，因而致人於死者，處無期徒或七年以上有期徒刑，
致重傷者，處三年以上、十年以下有期徒刑。


司法院資訊處製作；財團法人民間司法改革基金會備份。
